臺灣板橋地方法院民事裁定　　　　　 100年度消債抗字第73號
抗　告　人
即　債務人　阮湘喻
代　理　人　顧定軒律師
上列抗告人因消費者債務清理事件聲請更生，對於中華民國100
年9 月21日本院100 年度消債更字第122 號裁定提起抗告，本院
裁定如下：
    主  文
原裁定廢棄。
抗告人阮湘喻自民國一百年十一月四日下午四時起開始更生程序
。
命司法事務官進行本件更生程序。
    理  由
一、抗告意旨略以：
（一）按前條債務經金融機構出售予資產管理公司，如債務人依
      前條規定提出協商並成立者，資產管理公司應依該協商條
      件辦理，消費者債務清理條例第151 條之1 定有明文。揆
      諸該條立法理由，資產管理公司應依協商條件辦理，則資
      產管理公司之債務亦應併與納入前置協商，始符合前置協
      商為使債務人與多數債權人間能自主解決債務，以疏解法
      院負擔，有效分配司法資源之立法精神；詎原裁定竟認抗
      告人應先行與最大債權銀行達成協商，無視如不將資產管
      理公司一併納入協商，資產管理公司日後自無須遵守抗告
      人與最大債權銀行協商之協議可能，且果若日後資產管理
      公司不遵守該協商，對抗告人為強制執行，則抗告人日後
      僅能再依消費者債務清理條例第151 條第5 項規定聲請更
      生，此情難稱為消費者債務清理條例之立法本意。準此，
      原裁定雖稱抗告人每月尚餘新臺幣（下同）8444元可供抗
      告人自由運用，然又如何得論稱資產管理公司願同意每月
      僅由抗告人清償8444元，而絕不會對抗告人逕行聲請強制
      執行？況抗告人每月確無8444元可自由運用，原裁定所為
      論斷難稱適法有理。
（二）再原裁定認抗告人之前配偶對於子女之扶養義務並不因離
      婚而受影響，然抗告人之前配偶並未盡其扶養義務，事實
      上抗告人仍以一己之力扶養二名未成年子女，致其經濟上
      確面臨重大之困難；甚者，倘以抗告人每月薪資3 萬1023
      元核算，扣除花旗銀行提出每月償還5042元之還款方案，
      抗告人自己每月必要生活花費1 萬0792元、未成年子女實
      際扶養費1 萬3490元，抗告人僅餘1699元，何來餘裕得清
      償資產管理公司所負債務？
（三）綜上，原裁定確有不當而應予以廢棄，聲明請求廢棄原裁
      定，並裁准本件更生聲請等語。
二、按債務人於前置協商程序中提出協商方案，是否合理公允，
    有無符合其履行能力，乃將來准予開始更生經債權人及債務
    人雙方自由磋商後，債權人會議是否可決及法院是否認可問
    題，如未可決或不予認可時即裁定開始清算程序（消債條例
    第57條至第65條參照），自不得由法院於裁定債務人有無不
    能清償債務或有不能清償之虞之聲請更生要件時，即行預先
    審酌認定債務人協商方案是否合理公允。原審竟認抗告人於
    前置協商程序中提出協商方案金額過低並無履行誠意，並據
    以駁回其更生聲請，此乃任意增加法律所未規定之聲請更生
    障礙要件，且剝奪債務人將來進入更生、清算程序保障之權
    利，自不足據。（臺灣高等法院暨所屬法院97年法律座談會
    民事類提案第46號研討意旨參照）復按法院開始更生程序之
    裁定，應載明其年、月、日、時，並即時發生效力；又法院
    裁定開始更生或清算程序後，得命司法事務官進行更生或清
    算程序，消費者債務清理條例第45條第1 項、第16條第1 項
    前段分別定有明文。
三、查抗告人前主張其資產總價值為0 元，負債總額184 萬3489
    元，有不能清償債務之情事，消費者債務清理條例施行後曾
    向最大債權金融機構花旗銀行聲請協商債務，嗣花旗銀行雖
    提出分82期，利率0.00% ，每期還款5042元之清償方案，惟
    因該清償方案，並未納入其他資產管理公司之債權，故未能
    與花旗銀行達成協議，花旗銀行並於100 年5 月8 日發給前
    置協商不成立通知書，有前置協商不成立通知書、財團法人
    金融聯合徵信中心債權人清冊、資產管理公司通知等在卷可
    稽（見原審卷第27至30頁），核與花旗銀行100 年7 月1 日
    民事聲請暨陳報狀（見原審卷第98頁）所述相符，堪信為真
    。是抗告人聲請更生，既經前置協商不成立，且無擔保或無
    優先權之債務總額未逾1200萬元，又查無抗告人有消費者債
    務清理條例第6 條第3 項、第8 條或第46條各款所定駁回更
    生聲請之事由存在，則依前開座談會研討意旨，自不應排除
    其進入更生程序之機會。職是，原裁定細譯抗告人之薪資收
    入與每月生活必要支出後，認定抗告人仍有餘裕非無力負擔
    清償方案而不予裁定開始更生，雖非無據，惟據此駁回抗告
    人更生之聲請，容有未洽，此情應留待更生程序中更生方案
    始終不能成立後，始作為是否認可更生方案之依據，方屬正
    的。職是，抗告意旨指摘原裁定不當，求予廢棄，為有理由
    ，裁定如主文所示。
四、次查抗告人雖因擔任代課老師職務，非長久於固定一所學校
    任職，然觀諸其勞工保險被保險人投保資料表所示（見原審
    卷第73至75頁），抗告人並未因該一年一聘之緣故而曾長期
    失業在家，反投保薪資有逐年增加情事，近期投保金額均為
    3 萬6300元，如認以該投保該薪資級距之最低薪資3 萬4801
    元（見勞委會勞保2 字第0960140443號令）作為其每月收入
    ，扣除內政部所頒佈100 年度新北市每人每月最低生活花費
    1 萬0792元，及其扶養二名子女之費用6833元（即以綜合所
    得稅扶養親屬扣除額÷12，並與前配偶分攤），則抗告人每
    月合理之必要生活開銷應以1 萬7625元認列，準此，抗告人
    每月應可餘1 萬7176元（計算式：34,801-17,625 ＝17,176
    ）供自由運用，堪信其適以更生方式清償債務；再者，待日
    後抗告人二名子女逐漸成年後，除可不再需要抗告人經濟上
    之資助外，猶可分擔其家庭之生活開銷，則抗告人非無增加
    收入、減少支出之空間。準此，進入更生程序後，方為其勉
    力投入償債的開始，抗告人應盡所能節約支出，並積極投入
    工作以增加還款之成數及總金額，於更生程序中，請參酌前
    述事項擬定足以為債權人接受或可經法院認為公允之更生方
    案以供採擇，俾免更生程序須致清算程序之地步，附此敘明
    。
五、據上論結，本件抗告為有理由，依消費者債務清理條例第11
    條第2 項、第45條第1 項、第16條第1 項、第15條，民事訴
    訟法第492 條前段，裁定如主文。
中    華    民    國    100   年    11    月     4    日
                  民事第三庭  審判長法  官  陳財旺
                                    法  官  陳映如
                                    法  官  林錫凱
以上正本證明與原本無異。
本裁定不得抗告
本裁定已於100年11月4日下午4時時公告。
中    華    民    國    100   年    11    月     4    日
                                    書記官  王小芬